【裁判字號】    95,交聲,73
【裁判日期】    950329
【裁判案由】    聲明異議
【裁判全文】
臺灣臺南地法院交通事件裁定            95年度交聲字第73號
原處分機關  交通部公路總局嘉義區監理所臺南監理站
異  議  人  甲○○
即受處分人
上列受處分人因違反道路交通管理處罰條例案件，對於交通部公
路總局嘉義區監理所臺南監理站民國95年1月3日所為之裁決處分
（處分案號：嘉監南字第裁74-Z00000000號）聲明異議，本院裁
定如下：
    主  文
異議駁回。
    理  由
一、本件異議意旨略以：
  (一)異議人即受處分人甲○○（下稱異議人）於民國94年11月19
    日行經高速公路古坑收費站前，因有警車及警員手持相機峙
    立於第6 車道前，以致於駕駛人紛紛走避，造成非尖峰時段
    第8車道前等待繳費之車輛約有7、8部之多，而第7車道前無
    任何車輛，異議人乃由第8車道變換至第7車道，於是被警員
    攔查並開單舉發。
  (二)異議人住臺南市在柳營上班，經常行駛高速公路，而新市收
    費站持回數票車道間並未劃設雙白實線，駕駛人可選擇等候
    繳費車輛較少之車道變換，異議人亦已習慣於適時變換車道
    ，基於常情且屬合理信賴乃於古坑收費站前變換車道，倘如
    國道公路警察局第八警察隊函中所揭「顯屬異議人疏失」，
    毋寧說異議人過於迷信法規之普遍性與合性而未詳閱各收費
    站地形，以因應高速公路主管機關不知基於何標準而有不同
    之設置。職是之故，異議人易陷於錯誤而被開單取締，此種
    因地制宜之權宜措施已違反了誠實信用原則，異議人甚難甘
    服。
  (三)依常理若車輛行經收費站倘等候繳費車輛過多，執勤單位本
    於職責，應疏導駕駛人分散至各收費車道費通過，以免造成
    後方圍堵，以維護高速公路之暢通，而於高速公路設重警屯
    駐並於顧客上門前拍照存證然後予以重罰，實屬臺灣奇蹟，
    世界各國絕無僅有。況且高速公路交通規則第22條明定「‧
    ‧‧於駛進收費站前，應依標誌指示預為減速慢行，並依標
    誌、號誌指或「公路警察」指揮順序駛入收費車道，停車繳
    費。」既然有公路警察出現，其應本於職責指揮第8 車道之
    車輛改行第7 車道，卻故意坐視不管，造成高速公路之通行
    不暢通，眾多車輛回堵於第8車道前。
  (四)對於舉發單指摘異議人任意變換車道違反道路交通管理處罰
    條例（下稱處罰條例）第33條之規定，惟查異議人被舉發時
    第7 車道之號誌為綠燈，而古坑收費站附近之高速公路並未
    有任何管制措施。異議人變換車道繳費通過收費站乃基於保
    持高速公路暢通之常情，以及經年累月經過新市收費站的經
    驗，所累積的信賴感，所以歸責異議人不遵守管制的規定，
    以及任意變換車道，似乎處罰過重？否則，退一步而言，異
    議人僅僅是不遵守道交通標線之指示者，而應依同法第60條
    第2項第3款之規定處罰等語。
二、按汽車駕駛人，駕駛車輛未隨身攜帶駕駛執照者，處新臺幣
    （下同）300元以上600元以下罰鍰，並責令補辦登記、補照
    、換照或禁止駕駛；按汽車行駛於高速公路或設站管制之道
    路，而不遵管制之規定者，處汽車駕駛人3,000元以上6,000
    元以下罰鍰，並予記違規點數1點，處罰條例第25條第3款、
    第33條第1項及第63條第1項第1 款分別定有明文。次按，雙
    白實線設於路段中，用以分隔同向車道，並禁止變換車道，
    道路交通標誌標線號誌設置規則第149條第1項第1款第7目亦
    規定甚明。又按汽車行駛高速公路，其車道之使用，除因交
    通事故及道路施工依臨時或可移動標誌指示或公路警察指揮
    外，應依設置之交通標誌、標線或號誌之規定，復為高速公
    路交通管制規則（下稱管制條例）第8條第1項定有明文。
三、經查：
  (一)本件異議人於94年11月19日15時34許，駕駛車牌號碼8001-J
    H號自小客車，行經國道3號北上273.6 公里處即古坑收費站
    ，於入收費站前有任意跨越雙白實線變換車道及未隨身攜帶
    駕照之行為，經內政部國道公路警察局第八警察隊員警攔查
    並當場掣單舉發，並經原處分機關即交通部公路總局嘉義局
    監理所臺南監理站裁處以異議人違反處罰條例第25條第3 款
    及第33條第1項規定，裁處罰鍰3,300元，並依同條例第63條
    第1項第1款記違規點數1 點等事實，除異議人於異議狀中所
    自承外，並有內政部警政署國道公路警察局公警局交字Z000
    00000 號舉發違反道路交通管理事件通知單、原處分機關嘉
    監南字第裁74-Z00000000號違反道路交通管理事件裁決書及
    內政部警政署國道公路警察局第八警察隊95年2 月23日公警
    八交字第0950870371 號函所附違規行為擷取動態採證相片4
    幀在卷可參。
  (二)異議人雖辯稱：第8車道前等待繳費之車輛約有7、8 部之多
    ，而第7 車道前無任何車輛，異議人乃由第8車道變換至第7
    車道，其變換車道繳費通過收費站乃基於保持高速公路暢通
    之常情，以及經年累月經過新市收費站的經驗，所累積的信
    賴感云云。然查，依卷附翻拍自錄影光碟關於違規採證照片
    顯示，古坑收費站前之路面確係繪有禁止變換車道之雙白實
    線，其中編號(一)、(二)違規照片所示，異議人所駕駛上開車輛
    於94年11月19日下午3時41分28秒許，由第8車道跨越雙白實
    線變換車道至第7 車道；另編號(三)違規照片攝得異議人所駕
    駛上開車輛於94年11月19日下午3 時41分29秒許，已行駛於
    第7車道，並進入第7收費車道。從而，異議人行駛至繪設有
    禁止變換車道之雙白實線之路面，仍違規行駛，應可認定，
    縱如異議人所言，其第8 車道前等待繳費之車輛眾多，故其
    變換至無人停等繳費之第7 車道繳費通過收費站，以保持高
    速公路暢通，然此時異議人本應於路面標線尚為白色虛線時
    即提早變換至所欲繳費之車道，不得以前方等待收費之車輛
    眾多，據得於禁止換變車道處所變換車道之理由。況依上開
    交通相關法規，異議人行經繪設有雙白實線之路面時，原自
    不得變換車道？從而，異議人前開所辯，顯係避責之詞，自
    無可採。
  (三)至於異議人另稱：新市收費站持回數票車道間並未劃設雙白
    實線，駕駛人可選擇等候繳費車輛較少之車道變換，異議人
    亦已習慣於適時變換車道，基於常情且屬合理之信賴乃於古
    坑收費站前變換車道，不知高速公路主管機關基於何標準而
    有不同之設置云云。然查，高速公路交通標誌、標線之設置
    ，本係由國道高速公路局依照各項高速公路交通狀況、地理
    位置及車流量等資料，為綜合性之判斷考量後，並依其必要
    性而加以設置，除非該高速公路交通標誌、標線之設置確有
    不當之處，或一般駕駛人事實上均無從或顯難加以遵守等例
    外情形，否則尚難逕以駕駛人之主觀認知，以及其他處所另
    有不同設置等事由，而認該道路交通標誌、標線之設置有所
    不當。因之，受限於各收費站地形，國道高速公路局於國道
    收費站前路面雙白實線之劃設標示會有所不同，異議人實難
    僅因其他收費站之雙白實線之設置較短或未為設置為由，而
    稱本件雙白實線之設置違反誠實信用原則云云。再者，異議
    人係考領有合格駕駛執照之汽車駕駛人，平日駕駛小客車於
    道路上行駛，對於車前各項行車狀況之掌控，應有一定之駕
    駛能力，且對於交通號誌、標線、標誌等交通設施之設置，
    亦負有隨時密切注意之義務，故異議人駕駛小客車行經禁止
    變換車道之雙白實線路面時，本不得變換車道，尚難諉稱已
    習慣於新市收費站繳費時可選擇車輛等候較少之車輛隨時變
    換車道，基於合理之信賴乃於古坑收費站前變換車道之道理
    。是此，異議人上開所辯尚屬卸責之詞，不足採信。
  (四)按處罰條例第60條第2項第3款固就汽車駕駛人不遵守道路交
    通標誌、標線、號誌之指示者，另有罰鍰之規定，惟適用該
    規定予以處罰，必須處罰條例中關於汽車駕駛人或所有人違
    規行為，並無他規定可資適用，始有適用餘地，此參諸該規
    定自明。且處罰條例第33條第1 項規定，係規定適用於「高
    速公路」，依異議人違規行為之發生地點既係在國道3 號高
    速公路上，處罰依據顯應優先適用該第33條第1 項之規定，
    是異議人執前詞為辯，亦非可採。
  (五)綜上所述，本件異議人於上開時、地，駕駛前開自小客車，
    行經國道3號北上273.6公里處即古坑收費站時，不依規定任
    意跨越雙白實線變換車道及未隨身攜帶駕駛執照（因異議人
    就此部分於異議狀中並未指摘，認異議人就此部分未予異議
    ，而告確定）之違規行為，既堪認定。原處分機關據此引用
    處罰條例第25條第3款、第33條第1項及第63條第1項第1款等
    規定，裁處異議人罰鍰3,300元（其中違反第25條第3款部分
    ，裁處罰鍰300元；另違反第33條第1項部分，則裁處 3,000
    元），並記違規點數1 點，於法並無違誤。從而，本件異議
    並無理由，應予駁回。
四、據上論斷，應依道路交通案件處理辦法第19條，裁定如主文
    。
中    華    民    國    95    年    3     月    29    日
                    交通法庭  法  官  張維君
以上正本證明與原本無異。
如不服本裁定，應於收受送達後5日內向本院提出抗告狀（應附
繕本）。
                              書記官  陳志德
中    華    民    國    95    年    3     月    29    日


司法院資訊處製作；財團法人民間司法改革基金會備份。
